臺灣臺中地方法院民事判決
110年度中簡字第1075號
原      告  元大商業銀行股份有限公司


法定代理人  翁健    
訴訟代理人  李裕吉  
            黃逸哲律師
            林銘章  
被      告  王鈴珠  
訴訟代理人  熊賢祺律師
複代理人    薛傳霖  
上列當事人間請求返還借款事件，本院於民國110年10月1 日言
詞辯論終結，判決如下︰
    主      文
原告之訴駁回。
訴訟費用由被告負擔。
    事實及理由
壹、程序事項：
　　按訴狀送達後，原告不得將原訴變更或追加他訴。但擴張或
    減縮應受判決事項之聲明者，不在此限，民事訴訟法第255
    條第1 項第3 款定有明文。本件原告起訴聲明第一項原為：
    「被告應給付原告新臺幣（下同）392,400 元，及其中132,
    058元自民國106 年3 月23日起至清償日止，按週年利率15 
    ％計算」；嗣於110 年5 月7 日以書狀變更訴之聲明為：「
    被告應給付原告132,058元，及自95年2月24日起至104年8月
    31日止，按週年利率18.25%計算利息，暨自104年9月1日起
    至清償日止，按週年利率15%計算利息。」（見本院卷第107
    頁），核屬減縮應受判決事項之聲明，合於前開規定，先予
    敘明。
貳、兩造爭執要旨：　　　　
  一、原告主張：被告向原告（合併前為大眾商業銀行股份有限
      公司）申請現金卡使用，依約被告持現金卡可在國內各金
      融機構自動櫃員機以提領現金或轉帳方式預借現金，惟被
      告應於當期繳款截止日前向原告全部清償，或以循環信用
      方式繳付最低應繳金額，利息按週年利率百分之18.25計
      算，逾期清償者，即喪失期限利益，全部債務視為到期。
      詎被告至95年2月24日止，尚積欠借款本金132,058元未清
      償。為此，爰依現金卡契約之法律關係，提起本件訴訟，
      並聲明：被告應給付原告132,058元，及自95年2月24日起
      至104年8月31日止，按週年利率18.25%計算利息，暨自10
      4年9月1日起至清償日止，按週年利率15%計算利息。
  二、被告抗辯：被告於94年8月19日最後一次繳款，經推算被
      告下次一繳款日為94年9月20日以前，是被告之借款債務
      已於94年9月21日視為全部到期，原告自該日起即得向被
      告請求清償本件借款本金。然原告竟直至110年1月21日始
      向本院聲請核發支付命令，原告之借款本金債權已罹於15
      年之消滅時效，利息債權亦罹於5年之消滅時效，被告自
      得為時效抗辯而拒絕給付等語。並聲明：㈠原告之訴駁回
      ；㈡如受不利之判決，請准供擔保免為假執行。
參、得心證之理由：
  一、原告主張被告向原告（合併前為大眾商業銀行股份有限公
      司）申請現金卡使用，依約被告持現金卡可在國內各金融
      機構自動櫃員機以提領現金或轉帳方式預借現金，惟被告
      應於當期繳款截止日前向原告全部清償，或以循環信用方
      式繳付最低應繳金額，利息按週年利率百分之18.25計算
      ，逾期清償者，即喪失期限利益，全部債務視為到期。而
      被告至95年2月24日止，尚積欠借款本金132,058元未清償
      等情，業據其提出現金卡開戶申請書、現金卡約定事項、
      現金卡個人信用借款約定書、其他約定條款、往來交易總
      約定書、大眾呆帳案件交易明細查詢、貸放明細、金融監
      督管理委員會函、經濟部函、變更登記表為證，且為被告
      所不爭執，堪信原告所陳上情為真，本院即採為判決之基
      礎。
 二、原告主張被告應清償上開132,058元之借款本金及自95年2
     月24日起算之利息云云，則為被告所否認，辯稱原告之本
     金及利息債權均已罹於時效等語。經查：
　　 ㈠按請求權，因15年間不行使而消滅。但法律所定期間較短
       者，依其規定；消滅時效，自請求權可行使時起算，並
       因起訴而中斷；時效完成後，債務人得拒絕給付，民法
       第125條、第128條前段、第129條第1項第3款、第144條
       第1項分別定有明文。復按利息各期給付請求權，因五年
       間不行使而消滅，民法第126 條亦有明定。再利息債權
       為從權利。已屆期之利息債權，因具有獨立性，而有法
       定（五年）請求權時效期間之適用。而主權利因時效消
       滅者，其效力及於從權利，民法第一百四十六條定有明
       文。此從權利應包括已屆期之遲延利息在內。此觀該條
       文立法理由：「謹按權利有主從之別，從權利之時效，
       雖未完成，而主權利既因時效而消滅，則從權利亦隨之
       消滅，此蓋以從隨主之原則也」亦明。蓋僅獨立之請求
       權才有其獨特之請求權時效期間，未屆期之利息，債權
       人既無請求權，自無請求權時效期間是否完成之問題。
       （最高法院99年度第5 次民事庭會議決議參照）。
　　 ㈡本件被告持現金卡向原告借款，最後一次還款日為94年8 
       月19日（見本院卷第61頁），此後被告即未再依約還款
       。依原告所提其他約定條款第10點約定，被告對任何一
       宗債務不依約給付利息或每月最低一應付款時，原告得
       將被告債務視為全部到期，是被告積欠原告債務至遲於9
       4年9月19日（由最後一次繳款日推算下一次繳款日）已
       視為全部到期，原告之請求權自該時起已處於得行使之
       狀態，原告對被告之借款本金債權於109年9月19日即因
       滿15年而罹於時效。然原告竟直到110年1月21日始向本
       院聲請核發支付命令，此有支付命令聲請狀上之收文戳
       章附卷可稽（見支付命令卷第5頁），顯已逾15年之時效
       期間，原告復未能舉證證明其於上開期間內有何中斷時
       效之行為，其對被告之本金借款債權自已罹於時效，而
       原告對被告之利息債權係屬本金債權之從權利，原告之
       利息請求權自亦無存在之可言，既經原告為時效抗辯，
       原告自得拒絕給付。
　　 ㈢至於原告主張：依其他約定條款第1條約定，兩造間之借
       款期間屆滿時，如立約人未於屆滿前為不續約之書面通
       知，視為以同一內容展期1 年，被告於94年8月19日最後
       一次繳款後展期1年，被告之借款債務應於95年8月18日
       到期云云，顯係將「被告得持現金卡向原告借款之借款
       期限」誤解釋為「被告持現金卡向原告借款之清償期限
       」，此觀諸被告於94年8月19日最後一次清償借款後，原
       告於95年2月22日不到一年時間即將被告之借款轉為催收
       款自明，益證原告並未將被告之借款期限延展至95年8月
       18日，是原告此部分之主張，委無可採。
 三、綜上所述，原告依現金卡契約之法律關係，請求被告給付
     原告132,058元，及自95年2月24日起至104年8月31日止，
     按週年利率18.25%計算利息，暨自104年9月1日起至清償日
     止，按週年利率15%計算利息，為無理由，應予駁回。
 四、本件事證已臻明確，兩造其餘攻擊防禦方法及所舉證據，
     經本院審酌結果，核與本件判決結論均無影響，爰不一一
     論述，附此敘明。
肆、訴訟費用負擔之依據：民事訴訟法第78條。 　　
中　　華　　民　　國　　110 　年　　10　　月　　15　　日
                  臺中簡易庭    法  官  林筱涵
以上為正本係照原本作成。
如不服本判決，應於送達後20日內，向本院提出上訴狀並表明上
訴理由，如於本判決宣示後送達前提起上訴者，應於判決送達後
20日內補提上訴理由書（須附繕本）。如委任律師提起上訴者，
應一併繳納上訴審裁判費。
中　　華　　民　　國　　110 　年　　10　　月　　15　　日
                                書記官  張峻偉